臺灣高等法院刑事判決
111年度上易字第186號
上  訴  人  
即  被  告  吳旻遵



上列上訴人因妨害名譽案件，不服臺灣臺北地方法院110年度審
易字第1695號，中華民國110年11月29日第一審判決（起訴案號
：臺灣臺北地方檢察署110年度偵字第22458號），提起上訴，本
院判決如下：
    主  文
上訴駁回。
吳旻遵緩刑貳年。
    事  實
一、吳旻遵於民國110年4月17日下午1時45分許，駕駛車牌號碼0
    00-0000號營業小客車，沿臺北市中正區杭州北路由南往北方
    向行駛時，因與騎乘車牌號碼000-0000號普通重型機車之姚
    竣崴發生行車糾紛，竟基於公然侮辱之犯意，在臺北市○○區
    ○○○路00號前不特定人得共見共聞之道路停等紅燈時，以「操
    你媽幹」等語（下稱本案侮辱言語）辱罵姚竣崴，足以貶損
    其名譽。
二、案經姚竣崴訴請臺北市政府警察局中正第一分局報請臺灣臺
    北地方檢察署檢察官偵查後起訴。
    理  由
壹、程序部分：
　　按被告以外之人於審判外之陳述，雖不符刑事訴訟法第159
    條之1至第159條之4之規定，而經當事人於審判程序同意作
    為證據，法院審酌該言詞陳述或書面陳述作成時之情況，認
    為適當者，亦得為證據；當事人、代理人或辯護人於法院調
    查證據時，知有第159條第1項不得為證據之情形，而未於言
    詞辯論終結前聲明異議者，視為有前項之同意，同法第159
    條之5第1項、第2項有明文規定。查本判決下列認定事實所
    引用之本院作為得心證依據之被告以外之人於審判外陳述，
    經本院審理時逐項提示，檢察官、上訴人即被告吳旻遵（下
    稱被告）均同意作為證據而並未爭執，且未於言詞辯論終結
    前聲明異議，本院審酌各項證據作成時之狀況，尚無違法取
    得證據及證明力明顯過低等瑕疵，且與本案待證事實間具有
    相當關聯，作為證據充足全案事實之認定，應屬適當，依刑
    事訴訟法第159條之5第1項規定，均有證據能力。另本判決
    下列認定事實所引用之其餘證據，均經依法踐行調查證據程
    序，亦無違法取得、不得作為證據之情形或顯有不可信之情
    況，且均與本案具關連性，認以之作為證據應屬適當，故揆
    諸上開規定，認上揭證據資料均有證據能力。
貳、實體部分：
一、認定犯罪事實所憑之證據及理由：
　　訊據被告對於事實欄所示之公然侮辱犯行坦承不諱（見本院
    卷第52、54、55頁），並有下列證據可佐：
（一）被告於前揭時、地，因與告訴人姚竣崴發生行車糾紛，遂
      對告訴人出以本案上開侮辱言語等情，業據被告於原審坦
      承認罪（見原審審易字卷第53頁），核與證人即告訴人於
      警詢及偵查證述情節相符（見偵字卷第33至34、66頁），
      且有案發時告訴人之行車紀錄器錄音影檔案光碟及告訴人
      製作之錄音譯文在卷可佐（見偵字卷第37、71頁），此部
      分客觀事實，首堪認定。
（二）據原審於110年11月15日準備程序時就前引錄音影檔案之
      勘驗結果（見原審審易字卷48至49頁）：「當時告訴人騎
      車與被告駕車並行煞停停等紅燈，並有以下對話：「
  　　告訴人：你是在逼車嗎？
　  　被  告：什麼逼車？你騎這麼近幹嘛？
　　  告訴人：我騎我的車道。
　　  被  告：騎旁邊一點啦。
　　  告訴人：為什麼要騎旁邊，這是我的車道，也可以騎阿。
　　  被  告：不會騎裡面一點。
　　  告訴人：為什麼要騎旁邊，這是我的車道也可以騎阿。
　　  被  告：媽的，你摩托車好好騎阿。
　　  告訴人：什麼好好騎，你好好開拉。
　　  被  告：操你媽幹。
　　  告訴人：你再講一次。」
　　  被告旋即駕車離去，告訴人騎車追上。上開檔案播放過程
      可見被告與告訴人處於市區道路上，其二人對談時，有數
      台機車騎經過到二人車前方停等紅燈，亦有小客車駛經過
      左轉」等情，足認被告出以本案上開侮辱言語時，確係在
      公然之情狀即不特定人或多數人得以共聞共見之狀態下所
      為，且被告在與告訴人言語激烈爭吵後，基於貶損告訴人
      名譽之意思，公然針對告訴人加以辱罵甚明。
（三）綜上所述，足認被告前揭任意性自白核與事實相符，堪予
      採信，本案事證明確，被告犯行堪以認定，應予依法論科
      。
二、論罪：
　　核被告所為，係犯刑法第309條第1項之公然侮辱罪。原審審
    理結果，認被告所犯罪證明確，而適用刑法第309條第1項規
    定，並以行為人責任為基礎，審酌被告不思理性溝通解決爭
    端，於市區道路上公然率爾出言侮辱告訴人，致其人格評價
    受有貶損，復參其犯後坦承犯行、提出悔過書及已取得告訴
    人諒解之態度（見本院卷第45、57頁），兼衡被告自陳碩士
    畢業之智識程度、現為UBER駕駛、已婚有1名未成年子女、
    須扶養妻小、父母等生活狀況，暨其犯罪動機、目的、手段
    及無何前科之素行等一切情狀，認被告犯公然侮辱罪，處拘
    役45日，並諭知易科罰金之折算標準，核無認定事實錯誤、
    量刑瑕疵或違背法令之情形，其結論尚無不合。茲原判決已
    詳予審酌認定被告如事實欄所示犯行所依憑之證據、刑法第
    57條各款及前開所列情狀，兼以被告犯罪情節、素行、生活
    狀況、犯後態度等一切情狀，在法定刑度範圍內，詳予審酌
    科刑，合法行使其量刑裁量權，於客觀上未逾越法定刑度，
    且關於科刑資料之調查，業就犯罪情節事項，於論罪證據調
    查階段，依各證據方法之法定調查程序進行調查，另就犯罪
    行為人屬性之單純科刑事項（例如坦認或和解、賠償之犯後
    態度、所供智識程度及生活狀況），針對被告相關供述，提
    示調查，使當事人有陳述意見之機會，並允就科刑範圍表示
    意見，自無科刑資料調查內容無足供充分審酌而適用法則不
    當之違法情形，是原審量刑並無濫用量刑權限，亦無判決理
    由不備，或其他輕重相差懸殊等量刑有所失出或失入之違法
    或失當之處。被告上訴意旨請求從輕量刑云云，為無理由，
    應予駁回。
三、緩刑：
　　末查被告前未曾因故意犯罪受有期徒刑以上刑之宣告，有本
    院被告前案紀錄表在卷可按，審酌被告因一時輕忽，致罹刑
    典，且被告於本院坦承犯行，亦提出悔過書附卷，嗣經本院
    電詢告訴人，其答稱：尊重法院裁判，判處緩刑也可以接受
    等語，有本院公務電話查詢紀錄表附卷可佐（見本院卷第45
    頁）。本院審酌上情，信認被告歷此偵、審訴訟程序及刑之
    宣告教訓，當知所警惕，殊無再犯之虞，因認其所宣告之刑
    ，以暫不執行為適當，爰依刑法第74條第1項第1款規定，予
    宣告緩刑2年，以啟自新。
據上論斷，應依刑事訴訟法第368條，刑法第74條第1項第1款，
判決如主文。
本案經檢察官張瑞娟到庭執行職務。
中　　華　　民　　國　　111 　年　　3 　　月　　24　　日
                  刑事第十七庭  審判長法　官  鄭水銓
                                      法　官  黃雅芬
                                      法　官  沈君玲
以上正本證明與原本無異。
不得上訴。
                                      書記官  曾彥碩
中　　華　　民　　國　　111 　年　　3 　　月　　24　　日
附錄：本案論罪科刑法條全文
中華民國刑法第309條
公然侮辱人者，處拘役或9千元以下罰金。
以強暴犯前項之罪者，處1年以下有期徒刑、拘役或1萬5千元以
下罰金。